【裁判字號】    97,上訴,1130
【裁判日期】    970724
【裁判案由】    違反槍砲彈藥刀械管制條例
【裁判全文】
臺灣高等法院臺中分院刑事判決        97年度上訴字第1130號
上  訴  人  臺灣苗栗地方法院檢察署檢察官
上  訴  人
即  被  告  乙○○
選任辯護人  張智宏律師
上列上訴人因被告違反槍砲彈藥刀械管制條例案件，不服臺灣苗
栗地方法院96年度訴字第376號中華民國96年12月20日第一審判
決（起訴案號：臺灣苗栗地方法院檢察署94年度偵字第4806號）
，提起上訴，本院判決如下：
    主  文
上訴駁回。
    事  實
一、乙○○明知可發射子彈具有殺傷力之槍枝，係槍砲彈藥刀械
    管制條例所列管之槍枝，非經主管機關許可，不得寄藏，竟
    基於寄藏可發射子彈具殺傷力改造槍枝之犯意，於民國92、
    93年間某日，在苗栗縣泰安鄉象鼻村某處，受年籍不詳之「
    李文祥」之委託，保管寄藏可發射子彈具有殺傷力之仿BERE
    TTA廠 92FS型半自動手槍製造之槍枝換裝土造金屬槍管改造
    而成之改造手槍 1支（槍枝管制編號0000000000號），自該
    時起未經許可予以受託寄藏，並將該槍放於苗栗縣泰安鄉象
    鼻村之住處內，嗣於94年12月4日下午2時許持上揭改造槍枝
    前往苗栗縣泰安鄉梅園村2鄰31之1號陳福進住處附近，因見
    警方巡邏車到達，隨即往反方向逃離，並將上揭槍枝藏放在
    苗栗縣泰安鄉梅園村 2鄰梅園13號宅前盆栽旁，嗣因民眾目
    擊乙○○持槍而告知現場處理員警，始循線查獲並扣得乙○
    ○藏放之槍枝。
二、案經苗栗縣警察局大湖分局報請臺灣苗栗地方法院檢察署檢
    察官偵查起訴。
    理  由
一、按被告以外之人於審判外之陳述，雖不符刑事訴訟法第 155
    至第 158條之規定，而經當事人於審判程序同意作為證據，
    法院審酌該言詞陳述或書面陳述作成時之情況，認為適當者
    ，亦得為證據。當事人、代理人或辯護人於法院調查證據時
    ，知有第159條第1項不得為證據之情形，而未於言詞辯論終
    結前聲明異議者，視為有前項之同意。刑事訴訟法第 159條
    之 5定有明文。查被告乙○○、辯護人及檢察官於言詞辯論
    終結前，對於卷內被告以外之人之警詢筆錄等證據，均未聲
    明異議，應視為被告已同意以之作為證據，且經本院審酌後
    ，認無不適當之情形，則本院調查之卷內證據均有證據能力
    ，合先敘明。
二、上開事實，業據上訴人即被告乙○○於偵查、原審及本院審
    理時坦承不諱，被告乙○○於原審審理時供述：約92、93年
    叫李文祥的人，他在我們泰安鄉象鼻村部落把槍交給我保管
    ，我放在我家裡等語（見原審卷第 137頁）。證人賴晏文、
    范松生、梁清枝於警詢證述，目擊被告乙○○持有槍枝及警
    員搜尋槍枝之經過等情（見94年偵字第4806號卷第54、57、
    60頁），經核證人證述與現場處理警員陳正雄偵查中證述扣
    得槍枝之經過相符（同上偵卷第111至112頁）。足見扣案改
    造槍枝確係被告乙○○所藏放之槍枝無訛。而扣案槍枝經送
    請內政部警政署刑事警察局鑑定，鑑定結果為：「送鑑改造
    手槍1枝（槍枝管制編號0000000000），認係由仿BERETTA廠
    92FS型半自動手槍製造之槍枝換裝土造金屬槍管改造而成之
    改造手槍，經檢視，雖欠缺滑套固定銷，但仍不影響其擊發
    功能，可供擊發適用子彈使用，認具殺傷力。」，有該局94
    年12月12日刑鑑字第 0940188317號槍彈鑑定書1份在卷可佐
    （見94年偵字第4806號卷第159至161頁），綜上，本案事證
    明確，被告犯行至堪認定。
三、論罪科刑：
  (一)被告乙○○行為後，中華民國刑法於94年2月2日總統華總一
    義字第09400014901號令修正公布，並自95年7月1日施行。
    就罰金易服勞役部分，被告行為時，刑法第42條第2項前段
    規定：「易服勞役以1元以上3元以下，折算1日。」而此並
    依修正前罰金罰鍰提高標準條例第2條前段規定，就其原定
    數額提高為1百倍折算1日，是被告行為時之易服勞役折算標
    準，應以銀元 300元即新台幣900元折算1日。而修正後之刑
    法第 42條第3項前段規定：「易服勞役以新臺幣1千元、2千
    元或3千元折算1日。」，比較修正前後之易服勞役折算標準
    ，以修正後之規定較有利於被告。
  (二)按未經許可持有槍、彈，其持有之繼續為行為之繼續，亦即
    一經持有槍、彈，罪已成立，但其完結須繼續至持有行為終
    了時為止（參考最高法院 88年度第8次刑事庭會議決議、92
    年度台上字第5180號判決意旨）。被告係自92、93年某日起
    即受託寄藏而持有扣案改造手槍1支，迄94年12月4日為警查
    獲，業據本院認定如前，期間槍砲彈藥刀械管制條例已於94
    年 1月26日修正公布施行，並於同年月28日生效。惟以一持
    有行為持有扣案之槍枝，其持有之繼續為行為之繼續，至持
    有行為終了時，均論以一罪，不得割裂（參考最高法院90年
    度台上字第6643號判決意旨），是仍應認其持有行為之終了
    係在槍砲彈藥刀械管制條例修正公布施行之後，關於槍砲彈
    藥刀械管制條例部分，自無行為後法律變更可言，而毋庸為
    新舊法比較適用。
  (三)又扣案之前揭可發射子彈，具有殺傷力之改造手槍，係屬槍
    砲彈藥刀械管制條例第4 條第1 項第1 款所稱之可發射子彈
    具有殺傷力之改造手槍，依據同條例第5 條之規定，非經主
    管機關許可，不得持有、寄藏；次按「寄藏」與「持有」，
    均係將物置於自己實力支配之下，僅寄藏必先有他人之持有
    行為，而後始為之受寄代藏，故受寄人代為保管，其保管之
    本身，亦屬持有，不過此之持有係受寄之當然結果，單純之
    「持有」，固不包括「寄藏」，但「寄藏」之受人委託代為
    保管，其保管之「持有」行為係「寄藏」之當然結果，法律
    上自宜僅就「寄藏」行為為包括之評價，不應另就「持有」
    予以論罪（參考最高法院74年台上字第3400號判例意旨）。
  (四)核被告乙○○所為，係犯槍砲彈藥刀械管制條例第8條第4項
    之未經許可寄藏具殺傷力改造槍枝罪。原審以被告犯罪事證
    明確，並說明被告未經許可寄藏具殺傷力改造槍枝之行為，
    所犯為法定本刑3年以上10年以下有期徒刑，併科新台幣7百
    萬以下罰金之重罪，惟被告受託寄藏之前開改造手槍，經鑑
    定雖仍可擊發，然槍枝並無彈匣，且槍枝欠缺滑套固定銷，
    有槍彈鑑定書在卷可佐，是扣案槍枝之功能及危害性，顯低
    於一般具殺傷力之改造槍枝，以本件犯罪之具體情狀觀之，
    縱量處最輕本刑 3年有期徒刑，不免予人情輕法重之感，亦
    難謂符合罪刑相當性及比例原則，其犯罪情狀相較於法定之
    重刑，在客觀上足以引起社會一般人之同情而堪可憫恕，縱
    宣告被告法定最低度之刑猶嫌過重，是認應依刑法第59條之
    規定酌量減輕其刑，從而審酌被告所為本案犯罪之動機、所
    用手段、所生危害尚輕及於偵查中即坦承犯行，態度尚佳，
    足見深切之悔意等一切情狀，量處被告有期徒刑二年，併
    科罰金新臺幣一萬元，並諭知罰金易服勞役之折算標準，及
    就扣案改造槍枝依法宣告沒收，認事用法核無違誤，檢察官
    上訴意旨以被告僅因選舉之糾紛即持槍前往苗栗縣泰安鄉梅
    園村2鄰31之1號陳福進住處附近，意欲持該槍向選舉之對造
    陣營示威，現場並有多位民眾目睹被告持槍之情形，雖事後
    被告因警方巡邏車到達而往反方向逃離，然被告之犯行業已
    影響當地之社會治安，故在客觀上尚難認足以引起一般同情
    ，原審援引刑法第59條酌減其刑，應難認合法，是提起上訴
    云云，然被告固持有槍枝，惟事實上尚未利用該槍枝為具體
    實害行為，本案尚難認原審援引刑法第59條予以酌減必有違
    法不當，另被告上訴意旨請求從輕及為宣告緩刑云云，因被
    告受託寄藏槍枝已對社會治安造成潛在性危害，於警詢時亦
    未坦承犯行，本院認不宜對被告為緩刑之宣告，是本案檢察
    官及被告上訴均無理由，應予駁回。
據上論結，應依刑事訴訟法第三百六十八條，判決如主文。
本案經檢察官甲○○到庭執行職務。
中    華    民    國    97    年    7     月    24    日
            刑事第一庭  審判長法  官  陳  紀  綱
                              法  官  張  智  雄
                              法  官  姚  勳  昌
上列正本證明與原本無異。
如不服本判決應於收受送達後十日內向本院提出上訴書狀，其未
敘述上訴之理由者並得於提起上訴後十日內向本院補提理由書（
均須按他造當事人之人數附繕本）。
                              書記官  吳  宗  玲
中    華    民    國    97    年    7     月    24    日
附錄論罪科刑法條：
槍砲彈藥刀械管制條例第8條
未經許可，製造、販賣或運輸鋼筆槍、瓦斯槍、麻醉槍、獵槍、
空氣槍或第4 條第1 項第1 款所定其他可發射金屬或子彈具有殺
傷力之各式槍砲者，處無期徒刑或5 年以上有期徒刑，併科新臺
幣1 千萬元以下罰金。
未經許可，轉讓、出租或出借前項所列槍枝者，處 5 年以上有期
徒刑，併科新臺幣 1 千萬元以下罰金。
意圖供自己或他人犯罪之用，而犯前二項之罪者，處無期徒刑或
 7 年以上有期徒刑，併科新臺幣 1 千萬元以下罰金。
未經許可，持有、寄藏或意圖販賣而陳列第 1 項所列槍枝者，處
3年以上10年以下有期徒刑，併科新臺幣700萬元以下罰金。
第 1 項至第 3 項之未遂犯罰之。


司法院資訊處製作；財團法人民間司法改革基金會備份。
